# 请教同一控制下企业合并报表抵消分录编制

提问人：cpazl1982 时间：2011-07-18 23:58:41
假设自然人A持有B公司70%的股权， 2010 年 12 月 31 日A以其持有的B公司70%的股权投资设立了D公司，占D公司股本的70%。 12 月31 日，B公司的账面净资产为 100 ，A将该长期股权投资作价 70 投资入股D公司，投入后D公司实收资本 100 ，其中A出资 70 ，占实收资本70%，另一股东出资 30 ，占实收资本30%。D账面资本公积无余额。 请教陈版主及各位高手，现在要编制D公司 2010 年的合并报表，因为D公司成立于 2010 年， 2010 年的比较报表即 2009 年报表是不是要编？ 2009 年只有B公司的合并报表数。 如果不用编制，那B公司的期初未分配利润怎么抵消？B公司的本期分配给A的股利和计提的盈余公积是否要抵消？ 编制抵消分录的时候是否应确认D对B的投资收益，视同从年初开始D就持有B的长期股权投资？

回答人：chenyiwei
这个问题已经在本版面上讨论过多次。在同一控制下企业合并中，通常情况下合并报表的编制不能追溯到合并方的成立日之前，因为合并方当时尚未成立，自然不能假设其已控制被合并方。但在某些特殊情况下，如某些大型、特大型国有企业改制IPO中，为了体现前三年业绩连续计算（通常需经过国务院特批），可以把合并报表的编制日期前推到IPO申报期期初，但严格来说，申报期期初到重组完成日这段时间内的报表不能称为“合并财务报表”而只能称为“汇总财务报表”。 如果自合并方成立日开始编制合并报表的，则相应地，被合并方的利润表只有在合并方成立日之后才纳入合并范围，被合并方于合并方成立日的净资产在合并报表中体现在资本公积中，其所含的合并日留存收益不予恢复。

回答人：chenyiwei
回复 cpazl1982 的帖子
1 、是。
2 、被合并方于开始纳入合并报表的最早时点（本案例中即为合并方成立日）的净资产余额贷记合并报表中的资本公积（就是你说的“借：被合并方净资产，贷：资本公积”），其后的利润等损益变动正常体现于合并报表中。到合并日，按照合并方支付的非权益工具性质的合并对价（如现金、其他非现金资产等）的帐面价值冲减合并报表中的资本公积。

回答人：chenyiwei
回复 cpazl1982 的帖子
在合并日之前，这些资本公积是真实存在于合并报表之中的。合并日按照实际支付的合并对价的原账面价值冲减资本公积，也就是你所说的假设在合并报表层面将这些资本公积与母公司个别报表中的长期股权投资相抵销。

回答人：chenyiwei
回复 cpazl1982 的帖子
合并日之后，因为子公司净资产可以与长期股权投资抵销，所以这部分资本公积不再存在。
但在合并日之前（本期期初或更早的比较期间的期末），由于同一控制下合并的合并报表编制原理就是把合并方与被合并方报表中的相同项目直接相加（除了将被合并方的实收资本与合并方资本公积相加以外）并抵销内部交易和内部往来余额，所以合并方的合并日前合并报表中的资本公积会增加一块，其金额相当于被合并方的实收资本以及资本溢价等属于权益性交易性质的资本公积乘以合并方在合并日所取得的股权比例的金额。

提问人：cpazl1982 时间：2011-07-20 20:32:59
回复 chenyiwei 的帖子
理解版主的意思了。你的意思是如果合并方 09 年就成立了，然后合并日是 10 年 12 月 31 日，在 09 年的合并报表中被合并方的净资产是反应在资本公积中，然后 10 年 12 月 31 日的合并报表是中资本公积跟母公司的长期股权投资抵消。
在我的这个特殊案例中，因为合并方是 10 年 12 月 31 日才成立的，所以无需编制合并方成立之前的合并报表的，所以被合并的净资产从编制合并报表开始就马上跟母公司的长投抵消了，并不会出现净资产转入资本公积的情况。

回答人：chenyiwei
同一控制下合并中的被合并方成立日早于合并方的，则在合并方成立日之前累积的被合并方净资产在合并报表中均计入资本公积。因为合并方成立之前的利润表不纳入合并范围，所以也就不恢复合并方成立日之前的留存收益。

提问人：水漾 时间：2013-02-19 19:28:28
回复 chenyiwei 的帖子
请教下，按你的处理方法，那合并的利润表实际只是从母公司 成立日起至期末的净利润，就报表的会计期间（1.1-12.31）来说，不是互相矛盾么？还是说新成立的公司的会计期间就是从成立日至12.31？如果是，那我的报表附注中是否应会会计政策中进行说明？

回答人：chenyiwei
应是后者，即新成立的公司在成立当年度内的会计期间就是从成立日至12.31。

提问人：呼叫帮助 时间：2018-02-14 14:54:24
看到这样一个帖子， 请教陈版，同一控制下企业合并，在编制 3 年期报表时，假设合并日为 2015 年 12 月 31 日，现需要编制2014-2013 年的报表，假设合并股权为80% 在编制 13 年抵消时： 第一笔分录 借：实收资本 80 借：未分配利润 20 贷：资本公积80 贷：少数股东权益 20 第二笔分录 借：少数股东损益 2 （假设当期净利润为 10 ） 贷：未分配利润 2 第三笔分录 借：资本公积 14 （20*0.8） 贷：未分配利润 14 这样的话未分配还会有 4 的差异，第三笔分录是否为： 借：年初未分配利润 4 借：少数股东损益 2 贷：未分配利润 6 如果为这笔，原理是否可以理解为这块期初的未分配属于少数股东的，所以需要体现出来 chenyiwei点评 实际上只要做： 借：实收资本 80 ， 借：未分配利润 4 ， 贷：资本公积 64 ， 贷：少数股东权益 20 ；
借：少数股东损益 2 ， 贷：未分配利润 2 ，即可。 陈版，企业净资产是 100 ，其中实收资本 80 所以确认资本公积是（ 80 80% ） 64 ,未分配利润 20 ，所以确认（ 80 80%） 16 ，故此冲减未分配利润（20*20%） 4 陈版，您用的是成本法抵销吧？

回答人：chenyiwei
是直接在成本法下抵销，没有模拟权益法。